臺灣高等法院臺中分院刑事判決
110年度侵上訴字第75號
上  訴  人  
即  被  告  徐維新


上列上訴人即被告因妨害性自主案件，不服臺灣南投地方法院10
9年度侵訴字第16號中華民國110年4月28日第一審判決（起訴案
號：臺灣南投地方檢察署109年度偵字第1964號），提起上訴，
本院判決如下：
    主      文
上訴駁回。
    事實及理由
壹、犯罪事實：
  乙○○明知代號BK000-A109028（真實姓名年籍詳卷，民國94年
    10月生，下稱甲女）於109年3月間係14歲以上未滿16歲之人
    ，欠缺完全之性自主判斷及決定能力，竟仍基於與未成年人
    性交之犯意，於109年3月27日凌晨，邀約甲女外出至南投縣
    某文化園區之大興宮廟宇（下稱大興宮）欣賞夜景之際，經
    甲女同意，在自己所駕駛之自用小客車內，將下體插入甲女
    下體內，而與甲女性交一次。
  案經甲女訴由南投縣政府警察局竹山分局報告臺灣南投地方
    檢察署檢察官偵查起訴。
貳、認定犯罪事實所憑證據及理由：
  按性侵害犯罪防治法所稱性侵害犯罪，係指觸犯刑法第221條
    至第227條、第228條、第229條、第332條第2項第2款、第33
    4條第2項第2款、第348條第2項第1款及其特別法之罪；又行
    政機關、司法機關及軍法機關所製作必須公示之文書，不得
    揭露被害人之姓名、出生年月日、住居所及其他足資識別被
    害人身分之資訊，性侵害犯罪防治法第2條第1項、第12條第
    2項分有明文。另性侵害犯罪防治法第12條所定其他足資識
    別被害人身分之資訊，包括被害人照片或影像、聲音、住址
    、親屬姓名或其關係、就讀學校與班級或工作場所等個人基
    本資料，性侵害犯罪防治法施行細則第6條亦規定甚明。查
    本件被告所犯係屬性侵害犯罪防治法所稱之性侵害犯罪，而
    本院所製作之判決係屬必須公示之文書，依上開規定，本判
    決自不得揭露足資識別被害人即告訴人甲女、證人即告訴人
    友人代號BK000-A109028A身分之資訊，是就被害人、證人BK
    000-A109028A之姓名、出生年月日、住居所及其他足資識別
    身分之資訊均予以隱匿，而僅記載其代號。
  證據能力部分：
    ㈠按被告以外之人於審判外之陳述，雖不符刑事訴訟法第159
      條之1至第159條之4之規定，而經當事人於審判程序同意
      作為證據，法院審酌該言詞陳述或書面陳述作成時之情況
      ，認為適當者，亦得為證據。當事人、代理人或辯護人於
      法院調查證據時，知有第159條第1項不得為證據之情形，
      而未於言詞辯論終結前聲明異議者，視為有前項之同意，
      刑事訴訟法第159條之5定有明文。核其立法意旨在於傳聞
      證據未經當事人之反對詰問予以核實，原則上先予排除。
      惟若當事人已放棄反對詰問權，於審判程序中表明同意該
      等傳聞證據可作為證據；或於言詞辯論終結前未聲明異議
      ，基於尊重當事人對傳聞證據之處分權，及證據資料愈豐
      富，愈有助於真實發見之理念，且強化言詞辯論主義，使
      訴訟程序得以順暢進行，上開傳聞證據亦均具有證據能力
      。查：本判決下列所引之上訴人即被告乙○○（下稱被告）
      以外之人於審判外所為之陳述及卷內其他書證（供述證據
      部分），查無符合同法第159條之1至之4等前4條之情形，
      檢察官、被告於本院準備程序中表示對該等傳聞證據之證
      據能力均不爭執（見本院卷第55頁），於本院審理時並未
      就卷內其他證據資料之證據能力有所爭執，且迄本院言詞
      辯論終結前，均未主張有刑事訴訟法第159條第1項不得為
      證據之情形（見本院卷第81至85頁），是應視為同意卷內
      證據均得作為證據，且經本院審酌上開傳聞證據作成時，
      並無證明力明顯過低之瑕疵，亦無不當取證之情形，認為
      以之作為本案之證據亦屬適當，是上揭傳聞證據自具有證
      據能力。
    ㈡其餘本案判決所引用之非供述證據，均係依法定程序合法
      取得，並與本案均具有關聯性，且業經本院依法踐行調查
      證據程序，檢察官、被告亦表示不爭執其證據能力，且查
      無依法應排除其證據能力之情形，是該等證據亦有證據能
      力。
  得心證之理由：
　　㈠訊據被告固坦承知道告訴人甲女於案發時係14歲以上未滿1
      6歲之人，且於上開時間開車載告訴人去上開地點看夜景
      ，並有抱告訴人等情，惟矢口否認有何與告訴人為性交之
      犯行，辯稱：我沒有跟甲女發生性行為；甲女突然說我懷
      孕，我以為她是開玩笑的，我那時在工作，腦筋一片空白
      等語（見原審卷第36、37、79頁、本院卷第55、83、84頁
      ）。
　　㈡被告與告訴人透過通訊軟體Messeneger結識，告訴人於109
      年3月26日與被告之對話中表示其剛滿15歲，被告於109年
      3月27日開車搭載告訴人至大興宮看夜景，並有抱告訴人
      之行為等情，業據被告於原審及本院準備程序中供承在卷
      （見原審卷第36、37頁、本院卷第55頁），核與證人即告
      訴人甲女於偵查及原審審判時證述均相符［見臺灣南投地
      方檢察署109年度他字第399號卷（下稱他卷）第7 至8頁
      、原審卷第66、69頁］，且有被告與告訴人Messenger通訊
      軟體對話紀錄翻拍照片10張在卷可參（見他卷第15至24頁
      ），是上開事實首堪認定。
　　㈢證人甲女於偵查時證稱：乙○○約我要吃宵夜，後來我們就
      一起出去，他帶我去竹山文化園區上面的一間廟，後來我
      們下車，他有抱我，親我的臉和嘴巴，我把他推開，然後
      他就回車上放音樂熄火叫我上車到後座去，後來他先脫自
      己褲子，又脫我衣服，他壓我肩膀讓我躺在後座，接著他
      就把下體插入我的下體內，在性交過程中，他還有在我的
      脖子左邊親吻等語（見他卷第7至8頁）；於原審審理時亦
      證稱：被告壓著我，生殖器有插入我的下體裡面等語（見
      原審卷第68頁），故證人甲女前後證述相符。且證人甲女
      就「你有跟乙○○發生性行為嗎？答：有」、「關於本案，
      你有跟乙○○發生性行為嗎？答：有」設題，經法務部調查
      局對證人甲女進行測謊結果，均「無」不實反應，有法務
      部調查局109年7月3日調科參字第10903260950 號測謊鑑
      定書1份附卷可查［見臺灣南投地方檢察署109年度偵字第1
      964卷（下稱偵卷）第33頁］。依證人甲女測謊報告結果，
      有關告訴人甲女與被告發生性行為乙情，並無任何不實之
      情緒波動反應，堪認證人甲女證述之可信度極高。
　　㈣再觀被告與告訴人甲女於109年3月27日23時41分時以Messe
      nger通訊軟體對話紀錄對話略以（見他卷第25頁）：
      甲女：我們兩個都做過了還能怎麼樣。
      被告：那妳要不要當我女友。我不會讓妳受到任何傷害。
　　　      我養妳。
      甲女：如果我懷孕了怎麼辦。
      被告：不會。我娶妳。
      由上開被告與告訴人之對話可知，告訴人明白表示兩人已
      經發生性行為，及可能懷孕之事實，而被告非但未否認兩
      人已發生性行為，更回覆告訴人「那妳要不要當我女友。
      我不會讓妳受到任何傷害。我養妳」及「不會。我娶妳」
      等語，表示如告訴人懷孕，願與告訴人結婚負責，益徵被
      告與告訴人甲女確實發生性行為。被告雖辯稱：甲女突然
      說懷孕，我以為她是開玩笑的，我那時在工作，腦筋一片
      空白，我不知道如何反應，才講這樣的話等語（見原審卷
      第36、37頁）。然觀諸被告與告訴人於同日21時27分起以
      Messenger通訊軟體對話內容（見他卷第25至28頁），告
      訴人於對話中表示才認識兩天，兩人太快在一起，且其另
      有喜歡的人，被告則詢問告訴人是否反悔了，並反問告訴
      人兩天就不能在一起嗎？復向告訴人承諾「不讓（按應為
      管）妳想要甚麼的愛情我給妳」，足見被告明確知悉告訴
      人對話之內容，並試圖安撫、挽回告訴人，被告辯稱其以
      為甲女是開玩笑云云，顯係卸責之詞，不足採信。
    ㈤關於性交之過程，告訴人甲女雖於偵訊時證稱：我有推開
      被告之類的，但是沒辦法推開，後來他有拉我的褲子，我
      有拉住，可是他還是把我的褲子拉下來，他壓我的肩膀讓
      我躺在後座，我完全動不了，我想要去拿我的衣服，但是
      我手勾不到，他就拉我的手把我拉成坐姿，要我坐在他的
      腿上，我不要，但是他硬壓住我，又讓我躺回去，接著他
      就把下體插入我的下體等語（見他卷第41頁）；於原審審
      理時亦證稱：被告壓著我，我反抗不了，被告生殖器有插
      入我下體裡面等語（見原審卷第68頁）。惟按被害人之為
      證人，與通常一般第三人為證人不同，被害人就被害經過
      所為之陳述，其目的在於使被告受刑事追訴處罰，與被告
      處於絕對相反之立場，其陳述或不免渲染、誇大。被害人
      縱立於證人地位具結而為陳述，其供述證據之證明力仍較
      與被告無利害關係之一般證人之陳述為薄弱。從而，被害
      人就被害經過之陳述，除須無瑕疵可指，且須就其他方面
      調查又與事實相符，亦即仍應調查其他必要之補強證據以
      擔保其陳述確有相當之真實性，而為通常一般之人不至有
      所懷疑，始得採為論罪科刑之依據（最高法院100年度台
      上字第5166號判決意旨參照）。證人即告訴人雖證稱被告
      於性交過程中伊有推開被告，但無法推開，被告硬壓住伊
      等語，然告訴人於109年3月30日至竹山秀傳醫院驗傷時，
      除處女膜5、9點鐘方向有陳舊性裂傷外，身體其他部位並
      無明顯外傷，有竹山秀傳醫院受理疑似性侵害事件驗傷診
      斷書附卷可考（見偵卷密封袋內文件）。另佐以證人即BK
      000-A109028A於偵訊時證稱：告訴人跟我講遭被告強制性
      交之事時，她很怕我生氣等語（見他卷第11頁），可見告
      訴人於陳述遭被告性侵之過程時，並無恐懼、憤恨、害怕
      之情緒，反係擔心友人BK000-A109028A生氣。再觀諸被告
      與告訴人之Messenger通訊軟體對話內容（見他卷第23、2
      4頁），被告於當日4時20分送告訴人返家後，以上開通訊
      軟體向告訴人稱「進去跟我說」、「愛妳，妳還沒跟我說
      晚安」等語，告訴人則回以「好拉，晚安」、「我很認真
      的跟你說晚安耶」、「愛你寶貝」、「我最愛的寶貝」等
      對被告表示親密、愛意之話語，此亦與一般性侵害被害人
      遭性侵後通常會對加害人產生強烈負面情緒之情形不符，
      則被告與告訴人發生性關係時，究竟有無違反告訴人之意
      願，實非無疑。告訴人前揭違反其意願性交之指述，並無
      其他證據可佐，且與卷內之相關證據有違，難信為真，起
      訴檢察官就此部分亦不另為不起訴處分，附此敘明。
    ㈥綜上所述，本案事證明確，被告犯行堪以認定，被告所辯
      均不可採，應依法論科。
參、論罪科刑之理由：　　　
　查告訴人甲女係於94年10月出生，此有其代號與真實姓名對
    照表及個人戶籍查詢資料可稽（見偵卷密封袋），足見告訴
    人甲女於被告行為時係14歲以上未滿16歲之女子之事實。被
    告明知甲女是14歲以上未滿16歲之女子仍與之為性交之行為
    ，是核被告所為係犯刑法第227條第3項之對於14歲以上未滿
    16歲之女子為性交罪。
  按兒童及少年福利與權益保障法第112條第1項前段規定成年
    人故意對兒童及少年犯罪者，加重其刑至2分之1，惟同條項
    但書已明文規定「但各該罪就被害人係兒童及少年已定有特
    別處罰規定者，不在此限」，而被告所犯刑法第227條第3項
    之對於14歲以上未滿16歲之女子為性交罪，已特別規定以被
    害人年齡為14歲以上未滿16歲者為其處罰之特殊要件，自無
    庸再依前開規定加重其刑。
　原審判決認被告對於14歲以上未滿16歲之女子為性交罪犯罪
    事實明確，予以論罪科刑，並以行為人之責任為基礎，審酌
    被告因網路交友結識告訴人，明知告訴人未滿16歲，竟不顧
    告訴人身心發育及性觀念發展未臻成熟，憑一己私欲而對告
    訴人為性交行為，法紀觀念淡薄，所為足以影響告訴人身心
    正常發展；被告犯後否認犯行，亦未與告訴人甲女達成和解
    之犯後態度，暨被告年僅19歲，且前未曾因案遭處有期徒刑
    之前案紀錄，兼衡被告之智識程度、家庭生活經濟狀況（見
    原審卷第81頁）等一切情狀，量處有期徒刑1年3月，經核原
    判決之認事、用法並無不當，量刑亦屬妥適，應予維持。被
    告上訴否認犯行，係就原判決已詳細論述說明之事項及採證
    認事職權之合法行使，依憑己見，任意指摘，並未提出其他
    有利之證據及辯解，其上訴並無理由，應予駁回。
肆、適用之法律：
    刑事訴訟法第368條。　　
本案經檢察官張姿倩提起公訴，檢察官甲○○到庭執行職務。　
中　　華　　民　　國　　110 　年　　10 　　月　　14 　日
            刑事第三庭    審判長法　官  楊  真  明
　　　　　　　　　　　　        法　官  李  明  鴻
　　　　　　　　　　　　　      法　官  楊  欣  怡
以上正本證明與原本無異。
如不服本判決應於收受送達後20日內向本院提出上訴書狀，其未
敘述上訴理由者，並得於提起上訴後20日內向本院補提理由書（
均須按他造當事人之人數附繕本）「切勿逕送上級法院」。因疫
情而遲誤不變期間，得向法院聲請回復原狀。

                                書記官  孫  銘  宏
　　　　　　　　　　　　　　　　
中　　華　　民　　國　　110 　年　　10　　月　　14　　日
附錄本案論罪科刑法條全文
刑法第227條
對於未滿十四歲之男女為性交者，處3年以上10年以下有期徒刑
。
對於未滿十四歲之男女為猥褻之行為者，處6月以上5年以下有期
徒刑。
對於十四歲以上未滿十六歲之男女為性交者，處7年以下有期徒
刑。
對於十四歲以上未滿十六歲之男女為猥褻之行為者，處3年以下
有期徒刑。
第1項、第3項之未遂犯罰之。